【裁判字號】    98,消債更,1029
【裁判日期】    980730
【裁判案由】    聲請更生程序
【裁判全文】
臺灣高雄地方法院民事裁定          98年度消債更字第1029號
聲  請  人  甲○○
代  理  人  蔡秋聰律師
上列當事人因消費者債務清理條例事件聲請更生，本院裁定如下
：
    主  文
聲請駁回。
聲請費用由聲請人負擔。
    理  由
一、本件債務人主張：伊現每月收入約為新臺幣（下同）28,870
    元，扣除每月必要生活費支出30,118 元、母親扶養費7,000
    元，合計約為37,118元；核聲請人債務總額3,551,850 元，
    端靠聲請人之收入，顯難支付如此龐大之還款金額；經聲請
    人依法向最大債權銀行台新國際商業銀行股份有限公司（下
    稱台新銀行）提出協商之申請。惟台新銀行提出二階段分72
    期、利率0%、每月還款5,000 元之方案，未包含第一商業銀
    行股份有限公司（下稱第一銀行）之保證債務。又第一銀行
    另有提出每月清償5,000 元之還款方案，但利息、違約金皆
    不停止計算，倘聲請人接受第一銀行之還款方案，則更無法
    負擔台新銀行提出之任何還款條件，故兩造間協商未果。台
    新銀行於民國（下同）98年5 月19日以前置協商不成立通知
    書告知聲請人協商不成立，故聲請人以此為據向本院提出更
    生程序聲請。又伊無擔保或無優先權之債務總額未逾1,200
    萬元，復未經法院裁定開始清算程序或宣告破產，爰向本院
    聲請更生等語。
二、按「為使負債務之消費者得依本條例所定程序清理其債務，
    以調整其與債權人及其他利害關係人之權利義務關係，保障
    債權人之公平受償，謀求消費者經濟生活之更生及社會經濟
    之健全發展，特制定本條例」；「債務人不能清償債務或有
    不能清償之虞者，得依本條例所定更生或清算程序，清理其
    債務」；「債務人對於金融機構因消費借貸、自用住宅借款
    、信用卡或現金卡契約而負債務，在聲請更生或清算前，應
    提出債權人清冊，以書面向最大債權金融機構請求協商債務
    清償方案，並表明共同協商之意旨。」；消費者債務清理條
    例第1 條、第3 條、第151 條第1 項分別定有明文。消費者
    債務清理條例立法本意乃為助陷於經濟上困境之消費者跳脫
    惡性循環之債務窘境，並避免衍生嚴重之社會問題及維持安
    定之社會經濟秩序，故提供有更生或清算之程序二種手段供
    債務人重整其債務，妥適調整其與各相關債權人等間之權利
    義務關係，以謀求消費者經濟生活之更生機會，從而健全社
    會經濟發展。然私法上之債之關係，立基於當事人間之信賴
    關係，為今社會經濟發展所繫，故當事人循法追求己利之際
    ，亦應慮及對造權益，並需考量該債之關係在社會上之輕重
    ，且基於誠實及信用之原則，行使其債權及履行其債務，故
    債務人之消費者欲以上開條例調整債務關係時，自應以誠信
    原則為準繩，故法院僅得於聲請人實有不能清償債務或有不
    能清償之虞時，且在債權人與債務人於真切協商未果之後，
    始得居中介入兩造間為解決債務關係之仲裁，以免有心之人
    藉此條例而恣意圖謀脫免債務，嚴重破壞經濟流通，陷社會
    於道德危險之動盪，使融資之人因信用緊縮而無法貸得款項
    ，徒增社會經濟動亂。
三、經查：
  (一)本件聲請人已踐履前置協商程序，惟與最大債權銀行協商
    未果，有前置協商不成立通知書在卷可稽，合先敘明。
  (二)債務人所主張之上開事實，業據提出債權人清冊、財產及收
    入狀況說明書、財團法人金融聯合徵信中心債務清理條例前
    置協商專用債權人清冊、戶籍謄本、聲請人與受扶養人之96
    年、97年所得清單及財政部臺灣省南區國稅局財產歸屬資料
    清單、富邦人壽保險單、房屋租賃證明、油資收據、電費收
    據、薪資單等文書為證。
  (三)聲請人主張現任職於聚昌科技股份有限公司，每月實領薪
    資約28,870元，並提出98年5 月之員工薪資明細為據。又
    聲請人主張其每月生活費支出為30,118元、負擔母親之扶養
    費7,000 元。然聲請人既因背負高額債務而申請前置協商，
    自應撙節開支，故應以內政部社會司頒佈之98年度臺灣省每
    人每月最低生活費9,660 元（含食、衣、住、行、育、樂費
    用）計算必要生活費為妥，則聲請人每月必要生活費於
    9,660 元內，核屬必要，逾此範圍之支出，尚不可採。至聲
    請人主張之保險及健保費，核均已納入上開生活必要費用範
    圍內計算，併此敘明。故聲請人每月必要生活費應為16,660
    元（9,660 ＋7,000 ＝16,660）準此，聲請人每月薪資扣
    除必要生活費，尚餘有12,210元。
  (四)再者，聲請人主張因前置協商未包含第一銀行之保證債務，
    故無法接受該協商條件，而前置程序乃因聲請人無法負擔任
    何還款條件而協商不成立，有前置協商不成立通知書在卷可
    按。然依上述聲請人每月薪資扣除必要支出，仍餘有12,210
    元，足以繳納台新銀行提供之還款方案，可徵該行提供之還
    款方案尚屬合理，聲請人縱按此協商方案按期還款，並不致
    於造成經濟上之窘況。據此，本院斷難認定聲請人實有積極
    還款並解決債務之誠。又聲請人如依上開前置協商之條件履
    行，扣除按月應給付之款項5,000 元後，尚有餘款7,210 元
    可與第一銀行協商還款方案，準此以言，自難認有何不能清
    償或不能清償之虞。
四、綜上所述，聲請人既有穩定工作，且其收入扣除其每月必要
    支出後，並無不能清償債務或不能清償之虞之情事，其聲請
    更生聲請既不合消費者債務清理條例第3 條之「不能清償債
    務」要件規定，自應駁回其更生之聲請。
五、爰依消費者債務清理條例第8 條、第151 條第5 項、第15條
    ，民事訴訟法第78條，裁定如主文。
中    華    民    國    98    年    7     月    30    日
                        臺灣高雄地方法院鳳山分庭
                                法  官  何悅芳
以上為正本係照原本作成。
如不服本裁定，應於送達後10日內，向本院提出抗告狀並表明抗
告理由，如於本裁定宣示後送達前提起抗告者，應於裁定送達後
10日內補提抗告理由書（須附繕本）。
中    華    民    國    98    年    7     月    30    日
                                書記官  陳俐嫺


司法院資訊處製作；財團法人民間司法改革基金會備份。
